臺灣高等法院臺中分院刑事判決　　　　 96年度上訴字第589號
上　訴　人　臺灣臺中地方法院檢察署檢察官
被　　　告　乙○○
指定辯護人　本院公設辯護人　丁○○
上列上訴人因被告偽造有價證券案件，不服臺灣臺中地方法院95
年度訴字第3451號中華民國95年12月29日第一審判決（起訴案號
：臺灣臺中地方法院檢察署95年度偵字第20988號），提起上訴
，本院判決如下：
    主  文
原判決撤銷。
乙○○意圖供行使之用，而偽造有價證券，處有期徒刑壹年捌月
。緩刑肆年，並應向公庫支付新臺幣拾萬元，及向指定之公益團
體、地方自治團體或社區提供壹佰貳拾小時之義務勞務，緩刑期
間付保護管束。如附表所示本票，關於偽造之發票人「甲○○」
部分，均沒收。
    事  實
一、乙○○曾多次向友人凌森義借貸金錢，凌森義於民國94年12
    月6日下午5時許，至乙○○開設之臺中市西屯區同志巷8之2
    號冰果室向乙○○催討積欠之債務，乙○○竟意圖供行使之
    用，在上址，未經其父甲○○之同意或授權，同時偽造其父
    甲○○之名義，而簽發「甲○○」為共同發票人之如附表所
    示發票日、票號、金額之本票共七張，再持以行使，交付予
    凌森義以為擔保，嗣因本票到期未獲兌現，凌森義將上開本
    票轉交前妻周靜冠向臺灣臺中地方法院聲請本票裁定強制執
    行，甲○○始知上情。乙○○於犯罪後，在有偵查權限之人
    知悉犯罪人之前，主動具狀向檢察官陳明自己犯罪，並陳述
    犯罪經過，自首接受裁判。
二、案經乙○○自首後，由臺灣臺中地方法院檢察署檢察官偵查
    起訴。
    理  由
一、訊據被告乙○○對於上開偽造有價證券之事實，坦承不諱，
    核與被害人甲○○及證人凌森義、周靜冠、楊濬宏、廖承志
    證述之情節相符，並有如附表所示之本票影本七張、臺灣臺
    中地方法院95年度簡字第3347號確認本票債權不存在事件卷
    宗及判決各一份在卷可稽。被告之自白與事實相符，足堪採
    信。本件事證明確，被告犯行堪予認定。
二、按刑法於民國94年2月2日經總統令修正公布，於95年7月1日
    施行，修正後刑法第2條第一項規定：「行為後法律有變更
    者，適用行為時之法律。但行為後之法律有利於行為人者，
    適用最有利於行為人之法律。」被告行為後，法律有變更，
    而刑法第201條第1項之偽造有價證券罪，其法定刑得併科銀
    元三千元以下罰金，依修正後刑法第33條第5款規定：「主
    刑之種類如下：五、罰金：新臺幣一千元以上，以百元計算
    之。」修正後罰金之最低度，較修正前之最低度為高，就罰
    金部分，應以修正前之規定有利於行為人。又修正前刑法第
    62條前段，自首之規定係「必減事由」，修正後刑法第62條
    前段，則改為「得減事由」，上開自首之規定雖屬刑罰裁量
    之事項，惟既影響行為人之刑罰法律效果，應屬法律變更之
    範疇，自以修正前之規定有利於行為人。經比較結果，本件
    應適用被告行為時之法律，予以論科。核被告乙○○所為，
    係犯刑法第201條第1項之意圖供行使之用而偽造有價證券罪
    。被告偽造甲○○署押之行為，係屬偽造有價證券之階段行
    為；其偽造有價證券後復持以行使，其行使之低度行為，為
    偽造之高度行為所吸收，均不另論罪。被告一次同時偽造如
    附表所示之本票七張，係屬單純之一罪，應予敘明。被告於
    犯罪後，在有偵查權限之人知悉犯罪人之前，主動向具狀向
    檢察官陳明自己犯罪，並陳述犯罪經過，為對於未發覺前之
    罪自首而接受裁判，應依修正前刑法第62條前段規定減輕其
    刑。原審以被告罪證明確，予以論罪科刑，固非無見，惟查
    原判決認被告一次偽造如附表所示七張本票之行為，為想像
    競合犯，應從一重處斷，尚有未合；又如附表所示之本票，
    僅發票人「甲○○」部分，係屬偽造之有價證券，被告自己
    名義之部分，尚難認係偽造之有價證券，原判決就附表所示
    之本票，全部予以宣告沒收，亦有欠妥。檢察官上訴指摘原
    判決不當，為有理由，應予撤銷改判。爰審酌被告犯罪之動
    機、目的，及其犯罪手段、所受刺激、智識程度、所生危害
    及犯罪後坦認罪愆，頗具悔意等一切情狀，量處如主文第二
    項所示之刑。末查被告未曾因故意犯罪受有期徒刑以上刑之
    宣告，有臺灣高等法院被告前案紀錄表在卷可稽，其經此次
    教訓，當知警惕守法，應無再犯之虞，本院認其所宣告之刑
    ，以暫不執行為適當，依最高法院95年度第八次刑事庭會議
    決議，適用修正後刑法第74條第1項第1款之規定，併予宣告
    緩刑四年，以啟自新。並命向公庫支付如主文第二項所示之
    金額。並為使被告於緩刑期間內，仍知所戒惕，避免緩刑之
    宣告遭撤銷，且導正其行為與法治之觀念，爰併宣告其於緩
    刑期間內，向指定之公益團體、地方自治團體或社區，提供
    一百二十小時之義務勞務，並依修正後刑法第93條第1項第2
    款之規定，應於緩刑期間付保護管束，期能使被告於義務勞
    務過程及保護管束期間，確切明瞭其行為所造成之損害，並
    培養正確法治觀念。至於被告究應向何公益團體、地方自治
    團體或社區提供義務勞務，屬執行之問題，應由執行檢察官
    斟酌全案情節及各公益團體、地方自治團體或社區之需求，
    妥為指定，併予敘明。如附表所示之本票，雖未扣案，惟其
    中關於共同發票人「甲○○」部分，係屬偽造之有價證券，
    且無證據證明業已滅失，應依刑法第205條規定，就偽造之
    發票人「甲○○」部分宣沒收。
據上論結，應依刑事訴訟法第369條第1項前段、第364條、第299
條第1項前段，修正後刑法第2條第1項前段、第74條第1項第1款
、第2項第4款、第5款、第93條第1項第2款、刑法第201條第1項
、第205條、修正前第62條前段，罰金罰鍰提高標準條例第1條前
段，判決如主文。
本案經檢察官丙○到庭執行職務。
中　　華　　民　　國　　96　　年　　4 　　月　　10　　日
            刑事第十一庭  審判長法　官  陳  朱  貴
                                法　官  胡  文  傑
                                法　官  郭  同  奇
上列正本證明與原本無異。
如不服本判決應於收受送達後十日內向本院提出上訴狀，其未敘
述上訴之理由者並得於提起上訴後十日內向本院補提理由書（均
須按他造當事人之人數附繕本）。
                                書記官  康  孝  慈
中　　華　　民　　國　　96　　年　　4　 　月　　11　　日
附表
┌──┬───┬──────┬───────┬─────────┐
│編號│票  號│發   票   日│發    票    人│金  額（新台幣）  │
├──┼───┼──────┼───────┼─────────┤
│1   │576242│94年12月5日 │乙○○、甲○○│ 30萬元           │
├──┼───┼──────┼───────┼─────────┤
│2   │576243│94年12月6日 │乙○○、甲○○│ 30萬元           │
├──┼───┼──────┼───────┼─────────┤
│3   │576244│94年12月7日 │乙○○、甲○○│ 30萬元           │
├──┼───┼──────┼───────┼─────────┤
│4   │576245│94年12月8日 │乙○○、甲○○│ 30萬元           │
├──┼───┼──────┼───────┼─────────┤
│5   │576246│94年12月8日 │乙○○、甲○○│ 30萬元           │
├──┼───┼──────┼───────┼─────────┤
│6   │576247│94年12月9日 │乙○○、甲○○│ 10萬元           │
├──┼───┼──────┼───────┼─────────┤
│7   │576248│94年12月10日│乙○○、甲○○│ 10萬元           │
└──┴───┴──────┴───────┴─────────┘
附錄論罪科刑法條
刑法第201條
意圖供行使之用，而偽造、變造公債票、公司股票或其他有價證
券者，處3年以上10年以下有期徒刑，得併科3千元以下罰金。
行使偽造、變造之公債票、公司股票或其他有價證券，或意圖供
行使之用，而收集或交付於人者，處1年以上7年以下有期徒刑，
得併科3千元以下罰金。
